【裁判字號】    92,交聲,1161
【裁判日期】    921205
【裁判案由】    違反道路交通管理處罰條例聲明異議
【裁判全文】
臺灣臺北地方法院交通事件裁定                  九十二年度交聲字第一一六一號
    受處分人
    即異議人  甲○○  男  三十.
右列受處分人即異議人因違反道路交通管理處罰條例事件，對於臺北市交通事件裁決
所中華民國九十二年九月十五日所為之處分（原處分案號：北市裁三字第裁二二－Ａ
ＢＶ六六五六○一號），聲明異議，本院裁定如左：
    主  文
異議駁回。
    理  由
一、按汽車（含機器腳踏車）駕駛人有飲用酒類或其他類似物後其吐氣所含酒精濃度
    超過每公升○‧二五毫克者，不得駕車，道路交通安全規則第一百十四條第二款
    定有明文。又汽車駕駛人，駕駛汽車有酒精濃度過量者，處新臺幣（下同）六千
    元以上一萬二千元以下罰鍰，並當場禁止其駕駛及吊扣其駕駛執照六個月，民國
    八十六年三月一日修正施行、至九十年六月一日再次修正施行前均有效適用之道
    路交通管理處罰條例第三十五條第一項第一款定有明文。
二、本件異議人甲○○於九十年二月四日晚間七時三十二分許，騎乘車牌號碼ＤＡＮ
    –七五０號輕型機車，途經臺北市○○區○○路、恒光街交岔路口處，在該處執
    行交通稽查勤務之臺北市政府警察局交通大隊文山一分隊員警乙○○見異議人駕
    車左右偏忽，經攔停後，並嗅得異議人身上有酒味，測試檢定其呼氣所含酒精濃
    度達每公升○‧三五毫克，遂以受處分人騎乘機車有違反前揭道路交通管理處罰
    條例第三十五條第一項第一款規定之行為，當場製單舉發，異議人拒絕簽章收受
    該舉發違反道路交通管理事件通知單（下簡稱通知單），乙○○警員遂依違反道
    路交通管理事件統一裁罰標準及處理細則第十一條第一項第一款規定，註明拒絕
    簽章之事由，而生送達之效力，上開通知單註明之應到案日期為九十年二月十九
    日，受處分人遲至九十二年七月廿一日始向原處分機關提出申訴，已逾越應到案
    日期三十日以上，經原處分機關函請舉發單位調查結果，仍認異議人有前開違規
    行為，依八十六年三月一日修正施行、至九十年六月一日再次修正施行前均有效
    適用之道路交通管理處罰條例第三十五條第一項第一款規定，於九十二年八月二
    十五日裁處異議人罰鍰一萬二千元，並吊扣駕駛執照六個月。異議人遂於處分當
    日具狀聲明異議。
三、茲據異議人交通違規案件陳述書、聲明異議狀及本院訊問時之陳述，其固不諱言
    為車牌號碼ＤＡＮ–七五０號輕型機車之所有人，惟否認有何駕駛上開機車酒精
    濃度過量之違規行為，辯稱：時間已久，不記得有此一事件，且該車於八十九年
    底即未再使用，九十年九月間始遷至臺北市文山區，先前均未居住於臺北，處分
    書所載本件違規事件發生後，多次換領、審查駕照，亦未見監理機關通知繳納罰
    金，通知單上駕駛人姓名有誤（誤載為高泉雄），顯係誤植於伊云云。
四、經查：
    (一)臺北市政府警察局交通大隊文山一分隊員警乙○○於九十年二月四日在臺北市
      文山區○○路、恆光街交叉口執行交通稽查勤務時，見有一男子駕駛ＤＡＮ–
      七五０號輕型機車左右偏忽，經攔停後復嗅得駕駛人身上有酒味，遂以儀器測
      試檢定其呼氣所含酒精濃度達每公升○‧三五毫克，已達駕駛汽車酒精濃度過
      量之程度，然該男子拒絕出示駕駛執照，惟承認該輕型機車為其所有，郭員經
      查詢後得知該車所有人為異議人，遂以異議人為駕駛人製單舉發等情，業據證
      人即舉發員警甲○○到庭證述屬實（見本院九十二年十一月四日訊問筆錄），
      復有通知單移送聯、呼氣酒精濃度測試檢定紙、員警工作處理紀錄簿影本、臺
      北市政府警察局文山第一分局九十二年八月十五日北市警文一分交字第０九二
      六一六八一八００號函等可資佐證。至於通知單上雖記載駕駛人為「高泉雄」
      而非異議人之姓名「甲○○」，然此係因勤務中心無線電通報不詳誤寫所致等
      情，業據證人乙○○證述明確，且該通知單上其他年籍資料（性別、出生年月
      日、
      附ＤＡＮ—七五０號輕型機車車籍資料上所載之地址（桃園縣龍潭鄉上林村溝
      西六巷一弄三四號）一致，堪認確係駕駛ＤＡＮ–七五０號輕型機車之人於上
      開時地因駕駛汽車酒精濃度過量而遭證人乙○○舉發無誤，並無誤植、誤認之
      虞；至於異議人另辯稱：九十年九月間始遷至臺北市文山區，先前均未居住於
      臺北云云，然異議人於八十四年四月六日前，均居住於臺北市○○區○○街一
      段廿六巷廿七衖八號四樓，八十九年五月十九日又遷入臺北市○○區○○路一
      ０九巷十八弄三號等情，業經臺北市文山區第一戶政事務所函覆異議人歷來戶
      九００號函在卷可稽，是縱覈上開證據，堪信確係異議人有前揭違規行為無誤
      。異議人另辯稱：本件違規事件發生後，多次換領、審驗駕照，亦未見監理機
      關通知繳納罰金云云，然本件舉發通知單業已生合法送達之效力，異議人本應
      依限到案聽候裁決，縱令監理機關未於換領、審驗駕照時通知，亦與本件違規
      行為無涉，無從為異議人有利之認定。
    (二)次查異議人前揭違規行為後，修正之道路交通管理處罰條例第三十五條第一項
      業於九十年六月一日施行（於同年一月十七日即已修正），修正前之道路交通
      管理處罰條例第三十五條第一項係規定：「汽車駕駛人，駕駛汽車有左列情形
      之一者，處新台幣六千元以上一萬二千元以下罰鍰，並當場禁止其駕駛及吊扣
      其駕駛執照六個月。因而肇事致人受傷者，並吊扣其駕駛執照一年；致人重傷
      或死亡者，吊銷其駕駛執照，並不得再核發：一酒精濃度過量。二吸食毒品、
      迷幻藥、麻醉藥品及其相類似之管制藥品。三拒絕接受為前二款測試之檢定。
      四患病足以影響安全駕駛。」，修正後之道路交通管理處罰條例第三十五條第
      一項則規定：「汽車駕駛人，駕駛汽車經測試檢定有左列情形之一者，處新臺
      幣一萬五千元以上六萬元以下罰鍰，並當場禁止其駕駛及吊扣其駕駛執照一年
      。因而肇事致人受傷者，並吊扣其駕駛執照二年；致人重傷或死亡者，吊銷其
      駕駛執照，並不得再考領：一酒精濃度超過規定標準。二吸食毒品、迷幻藥、
      麻醉藥品及其相類似之管制藥品。」（上開條文於九十一年七月三日再度修正
      ，並於九十一年九月一日施行，然僅係將「當場禁止其駕駛」之規定更改為「
      當場移置保管其車輛」，並無其他修正），依行政罰亦應類推適用「從新從輕
      」之法理（參見陳清秀「依法行政與法律的適用」，收錄於翁岳生編「行政法
      」一書），自應適用較有利於異議人之八十六年三月一日修正施行、至九十年
      六月一日再次修正施行前均有效適用之前開道路交通管理處罰條例第三十五條
      第一項第一款規定。
五、綜上所述，異議人確有酒後騎乘機車，經警測試檢定其吐氣中所含酒精濃度已達
    每公升○‧三五毫克之違規行為，從而原處分機關依前揭修正前道路交通管理處
    罰條例第三十五條第一項第一款規定，以異議人已逾越應到案日期三十日以上始
    到案聽候裁決，從重裁處受處分人罰鍰一萬二千元，並吊扣駕駛執照六個月，核
    無違誤，本件受處分人之異議為無理由，自應將其異議駁回。
據上論斷，應依道路交通案件處理辦法第十九條，裁定如主文。
中      華      民      國    九十二    年     十二     月      五      日
                                      臺灣臺北地方法院交通法庭
                                          法  官  張  永  宏
右正本證明與原本無異
如不服本裁定應於送達後五日內向本院提出抗告狀
                                          書記官  黃  瓊  滿
中      華      民      國    九十二    年    十二      月      十      日


司法院資訊處製作；財團法人民間司法改革基金會備份。
